【裁判字號】    97,交聲,477
【裁判日期】    970502
【裁判案由】    違反道路交通管理處罰條例聲明異議
【裁判全文】
臺灣臺北地方法院交通事件裁定         97年度交聲字第477號
原處分機關  臺北市交通事件裁決所
異  議  人
即受處分人  甲○○
上列異議人即受處分人因違反道路交通管理處罰條例案件，對於
臺北市交通事件裁決所於民國九十七年二月二十二日所為之處分
（原處分案號：北市裁二字第裁二二─ＡＢ0000000號）
，聲明異議，本院裁定如下：
    主  文
原處分撤銷。
甲○○汽車駕駛人，行車速度，超過規定之最高時速，處罰鍰新
臺幣壹仟肆佰元，並予記違規點數壹點。
    理  由
一、按汽車駕駛人，行車速度，超過規定之最高時速，或低於規
    定之最低時速，除有第四十三條第一項第二款情形外，處新
    臺幣（下同）一千二百元以上二千四百元以下罰鍰，並予記
    違規點數一點，道路交通管理處罰條例第四十條、第六十三
    條第一項第一款分別定有明文。又道路交通管理處罰條例所
    稱之「汽車」，依道路交通管理處罰條例第三條第八款之規
    定，包括「機器腳踏車」在內。次按違反道路交通管理事件
    統一裁罰基準及處理細則所訂之違反道路交通管理事件統一
    裁罰基準表亦明定機器腳踏車駕駛人行車速度超過規定之最
    高時速未滿二十公里，在期限內到案聽候裁決者，處一千二
    百元罰鍰，並予記違規點數一點。
二、本件異議人即受處分人（下稱受處分人）駕駛車牌號碼一一
    一─ＢＤＸ號重型機車，於民國九十六年十二月二十日上午
    九時三十分許，行經臺北市○○街（東往西）前限速五十公
    里之路段，經雷達自動電腦照相機偵測所得時速高達六十三
    公里，超速十三公里，而為設置於該處之固定式雷達測速儀
    測速採證，經臺北市政府警察局交通警察大隊員警以違反道
    路交通管理處罰條例第四十條規定而逕行開立臺北市政府警
    察局九十七年一月四日北市警交大字第ＡＢ0000000
    號舉發違反道路交通管理事件通知單予以舉發，嗣受處分人
    於舉發通知單上所載應到案日期提出申訴，原處分機關仍認
    受處分人有上開違規行為，乃依道路交通管理處罰條例第四
    十條及違反道路交通管理事件統一裁罰基準及處理細則所訂
    之規定，於九十七年二月二十二日以北市裁二字第裁二二
    ─ＡＢ0000000號裁決書裁處受處分人罰鍰一千二百
    元。
三、受處分人聲明異議意旨略以：其雖於上揭時、地騎乘車牌號
    碼一一一─ＢＤＸ號重型機車以時速六十三公里經過上開地
    點，惟違規當時濱江街並無任何告知前有測速之立牌云云。
四、經查：
（一）本件受處分人於民國九十六年十二月二十日上午九時三十
      分許駕駛車牌號碼一一一─ＢＤＸ號重型機車，在臺北市
      ○○街（東往西），限速五十公里之路段，超速行駛，經
      設置於該處之測速器測得時速為六十三公里，超速未滿二
      十公里，舉發機關即臺北市政府警察局松山分局交通分隊
      警員以其駕駛前開機車有違反道路交通管理處罰條例第四
      十條行為逕行製單舉發，並有舉發照片一幀附卷可稽（本
      院卷第十四頁參照），此為受處分人所不爭執，本件受處
      分之違規事證顯屬明確。
（二）按汽車駕駛人經以科學儀器取得證據資料證明其行為違規
      者，當場不能或不宜攔截製單舉發者，得逕行舉發，前項
      第七款之科學儀器應採固定式，並定期於網站公布其設置
      地點，但汽車駕駛人之行為屬行車速度超過規定之最高速
      限或低於規定之最低速限者，不在此限；對於前項第九款
      之違規行為，採用固定或非固定式科學儀器取得證據資料
      證明者，於一般道路須至少於一百公尺，於高速公路、快
      速公路須至少於三百公尺前，明顯標示之，道路交通管理
      處罰條例第七條之二第一項第七款、第二項第九款及第三
      項分別定有明文。而本案舉發地點依法於市區道路一百公
      尺以上設有固定速限、警告標誌牌，此有臺北市政府警察
      局松山分局九十七年三月二十日北市警松分交字第○九七
      三○五五○七○○號函及所附速限標誌照片二幀在卷可稽
      （本院卷第十九至二一頁參照），足證本案舉發受處分人
      超速行駛違規行為之過程，於法並無不合，受處分人上開
      辯解，尚乏所據，自難憑採。綜上，受處分人於上開時、
      地超速行駛之違規行為，應堪認定。
五、按依道路交通管理處罰條例第八十九條規定，法院受理交通
    事件，準用刑事訴訟法之規定，且依刑事訴訟法第三百七十
    條前段規定：「由被告上訴或為被告利益而上訴者，第二審
    法院不得諭知較重於原審判決之刑」，即所謂「不利益變更
    禁止原則」，惟該原則僅限於原判決適用法條並無不當時始
    有其適用，苟原判決有適用法條不當之情形時，第二審法院
    即得撤銷原判決，另為適法之判決而得諭知較重於原審之刑
    ，此參諸刑事訴訟法第三百七十條後段自明；再依道路交通
    案件處理辦法第二十條前段規定：「交通法庭認為聲明異議
    有理由或聲明異議雖無理由，而原處分不當或違法者，應以
    裁定將原處分經聲明異議部分撤銷，並自為裁定。」觀之，
    足徵原處分機關之處分如有不當及違法時，交通法庭亦得撤
    銷原處分另為適法之裁定，無不利益變更禁止原則之適用。
    本件受處分人有於上開時、地超速行駛之違規行為，已如前
    述，受處分人之異議固無理由，惟原處分機關依道路交通管
    理處罰條例第四十條之規定，於九十七年二月二十二日以北
    市裁二字第裁二二─ＡＢ0000000號裁決書裁處受處
    分人罰鍰一千二百元，漏未依同法第六十三條第一項第一款
    之規定記違規點數一點，即有未合，有不適用法律之違法，
    自應由本院依法撤銷原裁決機關之上開處分。爰依道路交通
    管理處罰條例第四十條、第六十三條第一項第一款，及違反
    道路交通管理事件統一裁罰基準表規定，裁處受處分人罰鍰
    一千二百元，並予以記違規點數一點，以資適法。
據上論斷，應依道路交通案件處理辦法第二十條前段，裁定如主
文。
中    華    民    國    97    年    5     月    2     日
                  交通法庭    法  官  徐淑芬
以上正本證明與原本無異。
如不服本裁定應於送達後五日內向本院提出抗告狀。
                              書記官  廖純瑜
中    華    民    國    97    年    5     月    2     日


司法院資訊處製作；財團法人民間司法改革基金會備份。
